【裁判字號】    92,易,1161
【裁判日期】    920507
【裁判案由】    詐欺
【裁判全文】
臺灣臺中地方法院刑事判決                        九十二年度易字第一一六一號
    公  訴  人  臺灣臺中地方法院檢察署檢察官
    被      告  乙○○
右列被告因違反洗錢防制法案件，經檢察官提起公訴（九十二年度偵字第一七九號）
，本院判決如左：
    主  文
乙○○洗錢，處有期徒刑肆月，如易科罰金，以參佰元折算壹日。
因犯罪所得財物新臺幣參仟元沒收；如全部或一部不能沒收時，以其財產抵償之。
    事  實
一、(1)、乙○○於民國九十一年四月間，經由報紙之分類廣告，得知姓名年籍均不詳
    之成年男子在報紙上刊登願以高價收購金融機構活期存款帳戶之存摺、印章及金
    融卡，知悉一般人不自行至金融機構開立活期存款帳戶使用，反而利用報紙刊登
    廣告，向不特定之人大量收購活期存款帳戶，顯係欲將之作為掩飾或隱匿因自己
    或他人重大犯罪所得財物或財產上利益使用，竟基於洗錢之犯意，於九十一年四
    月三日，在臺中市某不詳地點，以新臺幣（下同）三千元之代價，將其於誠泰商
    業銀行公益分行開立之帳號：000000000000號活期存款帳戶之存摺
    、印章及金融卡，出賣交付予姓名、年籍均不詳之成年男子，共計獲得三千元。
    (2)、又於九十一年四月四日下午，急需貸款之甲○○在報紙之分類廣告上，看見
    由自稱為「陳小姐」之真實姓名年籍均不詳之成年女子所刊登之中國信託商業銀
    行貸款廣告後，乃撥打廣告上之聯絡電話：0000000000號，去電與該
    名成年女子聯絡，表示欲貸款三十萬元，並依該名成年女子之指示，傳真相關資
    料予該名成年女子。嗣由另一名姓名年籍均不詳、自稱姓陳之成年男子來電告知
    甲○○：「伊所申請之貸款，業經核准。但伊須持伊之金融卡至銀行之自動提款
    機，依照指示操作銀行自動櫃員機，憑以領取該三十萬元貸款」致使甲○○陷於
    錯誤，而於九十一年四月四日下午五時二十六分許，持伊於中國信託商業銀行中
    壢分行所開立之000000000000號活期存款帳戶之金融卡，至桃園縣
    中壢市○○路五○○號中國信託商業銀行中壢分行內，依該名成年男子之指示，
    操作設於該銀行內之自動櫃員機，進而誤將伊上開活期存款帳戶內之存款五萬零
    九百九十九元，轉帳匯入蔡雅慧上開活期存款帳戶內。甲○○隨即發現有異，始
    知受騙。
二、案經甲○○訴由臺中市警察局第一分局報請臺灣臺中地方法院檢察署檢察官偵查
    起訴。
    理  由
一、(1)、訊據被告乙○○固不否認：曾於右揭時地，以三千元之代價，出售上開活期
    存款帳戶予姓名、年籍均不詳之成年男子。嗣其所出售之上開活期存款帳戶由姓
    名年籍均不詳之成年女子及成年男子，共同持以充作向告訴人甲○○詐欺取財所
    用之事實，但矢口否認有何洗錢之犯行，辯稱：並不知道其所出售之上開活期存
    款帳戶，事後會遭人持以供作詐欺取財所用云云。(2)、惟查：、告訴人曾於右
    揭時地，遭上開成年女子及成年男子，共同以上開詐術，致使伊陷於錯誤，因而
    誤匯五萬零九百九十九元，至被告所出售之上開活期存款帳戶內等情，業據告訴
    人於警詢及本院調查時指述綦詳，並有誠泰商業銀行函二紙，報告分類廣告、自
    動櫃員機交易明細單各一紙，存款存摺一份在卷可稽。、按掩飾或隱匿因自己
    或他人重大犯罪所得財物或財產上利益，係屬（修正前）洗錢防制法第二條第一
    款所定之「洗錢」；又依同法第三條第一項第五款規定，刑法第三百四十條之常
    業詐欺罪，係屬該法所稱「重大犯罪」。查：自政府開放金融業申請設立後，金
    融機構大量增加，使一般人申請活期存款帳戶極為容易且便利，未設有資格限制
    。故除非活期存款帳戶使用人欲將活期存款帳戶充作犯罪之用，否則一般充作正
    常使用之活期存款帳戶，並無向他人購買之必要，此乃人民均知之常識。況坊間
    新聞媒體，對於不肖犯罪集團常大量收購活期存款帳戶後，再持以供作犯罪使用
    ，藉此逃避檢警查緝之情事，亦多所報導。準此，被告對於：上開姓名、年籍均
    不詳之成年男子向其收購帳戶，係欲充作掩飾或隱匿因自己或他人犯罪所得財物
    或財產上利益之用等情，難諉為不知，足見被告上開所辯，尚無足取。、再者
    ，由告訴人遭上開成年男子及女子詐欺取財之手法、態樣及犯罪所得等情狀，應
    堪認該等成年男子及成年女子，確有恃詐欺取財所得維生之常業事實。綜上，本
    件事證明確，被告犯行堪予認定。
二、(1)、核被告所為，係犯（修正前）洗錢防制法第九條第一項洗錢罪。被告犯罪後
    ，洗錢防制法業經修正，於九十二年二月六日經總統公布，於同年月八日生效。
    修正後洗錢防制法第九條第二項洗錢罪之法定刑「七年以下有期徒刑，得併科新
    臺幣五百萬元以下罰金」，較修正前該法第九條第一項洗錢罪之法定刑「五年以
    下有期徒刑，得併科新臺幣三百萬元以下罰金」為重，經比較新舊法後，應以舊
    法即修正前洗錢防制法第九條第一項規定，對被告有利，爰依刑法第二條第一項
    但書規定，適用有利於被告之修正前洗錢防制法第九條第一項規定，對被告論科
    。又公訴意旨誤以被告所為，係犯刑法第三百三十九條第三項、第一項詐欺取財
    未遂罪，尚有未洽。惟其基本事實同一，本院自應予審理，並變更其起訴法條。
    (2)、爰審酌：被告正值青壯，國中肄業，竟不思循正軌營生，圖牟小利，出售活
    期存款帳戶供他人逃避犯罪之查緝，嚴重破壞社會治安及有礙金融秩序，惟其犯
    罪手段尚屬平和，暨犯罪後坦承事實，態度尚屬良好等一切情狀，量處如主文所
    示之刑，併諭知易科罰金之折算標準。(3)、末查：被告因出售上開活期存款帳戶
    ，因而獲取三千元之犯罪所得，業據被告供承在卷，應依修正前洗錢防制法第十
    二條第一項規定，將其因犯罪所得財物現金三千元，宣告沒收，併諭知如全部或
    一部不能沒收時，以其財產抵償之。
據上論斷，應依刑事訴訟法第二百九十九條第一項前段、第三百條，（修正前）洗錢
防制法第九條第一項、第十二條第一項，刑法第二條第一項但書、第十一條、第四十
一條第一項前段，罰金罰鍰提高標準條例第二條，判決如主文。
中      華      民      國      九十二      年    五    月      七      日
                                    臺灣臺中地方法院刑事第六庭
                                        法  官  唐  敏  寶
右正本證明與原本無異。
如不服本判決，應於送達後十日內向本院提出上訴狀（須附繕本），上訴於臺灣高等
法院臺中分院。
                                        書記官
中      華      民      國      九十二      年    五    月      七      日
附錄論罪科刑法條
（修正前）洗錢防制法第九條第一項
洗錢者，處五年以下有期徒刑，得併科新臺幣三百萬元以下罰金。


司法院資訊處製作；財團法人民間司法改革基金會備份。
